臺灣雲林地方法院刑事判決　　　　　　　 94年度易緝字第1號
公　訴　人　臺灣雲林地方法院檢察署檢察官
被　　　告　戊○○
　　　　　　　　　　（另案在臺灣雲林監獄執行中）
上列被告因搶奪等案件，經檢察官聲請簡易判決處刑（92年度偵
字第2375號）及移送併辦（臺灣雲林地方法院檢察署92年度偵字
第2954號、臺灣臺南地方法院檢察署92年度營偵字第777 號、第
780 號），本院北港簡易庭認為應依通常程序審理，移送本院普
通庭（簡易庭案號：92年度港簡字第188 號），並經檢察官當庭
更正及擴張犯罪事實，本院判決如下：
    主  文
戊○○連續意圖為自己不法之所有，結夥三人以上，搶奪他人之
動產，累犯，處有期徒刑貳年陸月。
    事  實
一、戊○○前因竊盜案件，經本院於民國（下同）90年7 月11日
    ，以90年度港簡字第99號判處有期徒刑5 月，緩刑2 年確定
    ，嗣經撤銷緩刑後，入監服刑於91年4 月29日執行完畢。詎
    戊○○仍不知悔悟，自92年4 月13日起至同年5 月21日止，
    與吳書民、林琴雅共同或分別基於意圖為自己不法之所有之
    概括犯意，於附表所示之時間、地點，為附表所示之搶奪、
    竊盜或恐嚇取財之犯行。嗣為警循線查獲。
二、案經(一)雲林縣警察局虎尾分局報告臺灣雲林地方法院檢察署
    檢察官偵查後，聲請簡易判決處刑。(二)臺南縣警察局學甲分
    局報告臺灣嘉義地方法院檢察署陳請臺灣高等法院檢察署檢
    察長令轉臺灣雲林地方法院檢察署檢察官移送併案審理。(三)
    臺南縣警察局學甲分局報告臺灣臺南地方法院檢察署檢察官
    移送併案審理。
    理  由
一、檢察官到庭更正及擴張犯罪事實部分：就被告所犯如附表編
    號1 、3 、5 、7 之犯罪事實，經到庭實行公訴之檢察官將
    原起訴之刑法竊盜罪變更為搶奪罪；另併擴張附表編號6 之
    恐嚇取財為裁判上一罪。本院自依檢察官更正及擴張後之犯
    罪事實、所引適用法條，而審判之。
二、認定犯罪事實所憑之證據及理由
  (一)關於附表編號1 至5 及7 、8 之犯罪事實：訊據被告戊○○
    於本院審理中，就所犯如附表編號1 至5 及7 、8 之犯罪事
    實均坦承不諱（本院易緝字卷第118-128 頁），並有下列證
    據可佐被告之自白核與事實相符，堪認其自白為真實，犯行
    明確，足以認定。
    1.附表編號1之犯罪事實：
      共犯吳書民於警詢、檢察官訊問及本院審理中之供述（
        雲林縣警察局虎尾分局虎警刑字第0920020724號卷【下
        稱警甲卷】第4-5 頁、臺灣雲林地方法院檢察署92 年
        度偵字第2375號卷【下稱偵甲卷】第6 頁、本院卷《二
        》第2 頁背面）。
      證人乙○○於警詢及本院審理中之證述（警甲卷第13-1
        4 頁、本院卷《二》第122-123 頁）。
      證人吳淑女於警詢中之證述（警甲卷第15頁）。
      飾金買入登記表1張（警甲卷第24頁）。
    2.關於附表編號2、3之犯罪事實：
      共犯吳書民於警詢及本院審理中之供述（臺南縣警察局
        學甲分局學警刑字第0920000900號卷【下稱警乙卷】第
        16-17 頁、本院卷《二》第2 頁背面）。
      被害人庚○○於警詢及本院審理中之證述（警乙卷第26
        頁、本院卷《一》第52頁背面）。
      證人丙○○於警詢及本院審理中之證述（警乙卷第21-2
        2 頁、本院卷《二》第176-176 之1 頁）。
      現場照片5 張（警乙卷第27- 28頁、臺南縣警察局學甲
        分局學警刑字第0920000878號卷【下稱警丙卷】第42頁
        ）。
      車籍作業系統查詢認可資料及車輛竊盜、車牌失竊資料
        個別查詢報表查詢車牌認可資料各1 張（警乙卷第29-3
        0 頁）。
    3.關於附表編號4、5之犯罪事實：
      共犯吳書民於警詢、檢察官訊問及本院審理中之供述（
        警乙卷第14-15 頁、臺灣臺南地方法院檢察署92年度營
        偵字第780 號卷【下稱偵乙卷】第5 頁、本院卷《二》
        第2 頁背面）。
      證人甲○○於警詢中之證述（警丙卷第30頁）。
      證人辛○○○於警詢及本院審理中之證述（警丙卷第19
        -26頁、本院卷《二》第124-125 頁）。
      證人吳淑女於警詢及檢察官訊問中之證述（警丙卷第31
        -32 頁、偵乙卷第35頁）。
      監視器翻拍照片6 張、現場照片2 張（警丙卷第39-40
        頁、第43-44 頁）。
      雲林縣警察局車輛協尋電腦輸入單1 張（警丙卷第66頁
        ）。
      內政部警政署犯罪通報失物查緝專刊、車牌號碼5M-272
        2 號自用小客車之照片2 張、0418專案歹徒行徑圖、現
        場照片12張（警丙卷第38-47 頁、臺灣臺南地方法院檢
        察署92年度營偵字第777 號卷第15-16 頁）。
      車牌號碼3890-GM 自用小客車之車籍作業系統查詢認可
        資料1張（警丙卷第68頁）。
    4.關於附表編號7之犯罪事實：
      被告吳書民於警詢、檢察官訊問及本院審理中之供述（
        警甲卷第4 -5頁、偵甲卷第6 頁、本院卷《二》第2頁
        背面）。
      共犯林琴雅於警詢及檢察官訊問中之供述（警甲卷第8-
        9 頁、偵甲卷第6 頁）。
      證人丁○○於警詢及本院審理中之證述（警甲卷第16頁
        、本院卷《二》第125-126 頁）。
    5.關於附表編號8之犯罪事實：
      證人己○○於警詢及本院審理中之證述（警甲卷第18頁
        、本院卷《一》第52頁）。
      現場照片5張（警甲卷第19-21頁）。
      贓物認領保管收據1張（警甲卷第22頁）。
      車輛竊盜車牌失竊資料個別查詢報表查詢車牌認可資料
        1張（警甲卷第23頁）。
  (二)關於附表編號6 之犯罪事實：訊據被告矢口否認涉有恐嚇取
    財之犯行。其辯稱：「車子是我偷的，但車子偷來之後，都
    是吳書民在開的，我根本就沒有使用到，且我自己有車開，
    所以應該是吳書民恐嚇的」等語。但查：被害人甲○○於92
    年4 月18日凌晨5 時許，在雲林縣土庫鎮○○路與光明路口
    ，為被告夥同吳書民竊取車牌號碼5M-2722 號自用小客車後
    ，即於同年月21日晚上11時30分，在其住處接獲不明男子來
    電稱：車輛是否不見，須匯款至指定帳戶，才會告知車輛所
    在等語，警示車主或使用人將處分或毀損車輛，致被害人甲○○聞後，懼其車輛無法尋回，心生畏怖，乃依指示於同年
    月22日上午9 時39分，在土庫郵局匯款2 萬元至「黃永進」
    之0000 000-0000000號帳戶中，嗣於被害人匯款後之同日，
    為警在北港鎮媽祖醫院主動尋獲該車等情，為被害人甲○○
    及其父吳朝祥分別於警詢及本院審理中指述、證述甚明，並
    有郵政國內匯款收據影本1 張附卷可稽（警丙卷第27-29 、
    67頁、本院卷《一》第53 -54頁、81-83 頁、本院卷《二》
    第44-4 6頁），足見被害人甲○○遭恐嚇取財一情為真實。
    又查以電話向被害人甲○○為恐嚇取財者，其於92年4 月22
    日致電與被害人甲○○之父吳朝祥之通話錄音，經本院將該
    錄音帶與吳書民、被告本人先後送請法務部調查局鑑定結果
    ，以聆聽比對法及聲紋圖譜特徵比對法，為比對分析結果，
    確認被告之語音特徵相似率約百分之80，與被告本人聲音音
    質相同（按語音特徵相似率高於百分之70以上者，即判定音
    質相同），但與吳書民本人聲音相似率僅有百分之50，不能
    判斷是否為吳書民之聲音等情，有臺南縣警察局學甲分局摘
    要譯文表、法務部調查局93年8 月17日、94年4 月1 日調科
    參字第09300329550 號鑑定通知書、第0000000000 0號聲紋
    鑑定報告書暨所附之「語音分析暨聲紋鑑定參考資料」2 份
    在卷可佐（本院卷《二》第94、160-172 頁、本院易緝字卷
    第65 -72頁），即可排除恐嚇取財者，並非吳書民，而屬被
    告無訛。另共犯吳書民供稱：警方追回車牌號碼5M-2722 號
    自用小客車內之遺留毒品，為被告所有等語；而證人吳獻陽
    復證稱：曾見過被告駕駛該車等語（警丙卷第11、15頁）。
    顯然被告上開所辯均不可採，其確為以電話向被害人甲○○
    為恐嚇取財者無誤，被告之犯行明確，應足認定。
三、論罪科刑之理由：
  (一)按最高法院79年台上字第5253號判例要旨：「刑法第321 條
    第1 項第3 款之攜帶兇器竊盜罪，係以行為人攜帶兇器竊盜
    為其加重條件，此所謂兇器，其種類並無限制，凡客觀上足
    對人之生命、身體、安全構成威脅，具有危險性之兇器均屬
    之，且祇須行竊時攜帶此種具有危險性之兇器為已足，並不
    以攜帶之初有行兇之意圖為必要。螺絲起子為足以殺傷人生
    命、身體之器械，顯為具有危險性之兇器。」查被告於附表
    編號2 、8 之竊盜犯行中，所攜之螺絲起子、活動板手等工
    具，均為鐵製，質地堅硬，且有銳角，並據被告自承皆有10
    餘公分之長，顯然於客觀上均可認為係屬對於人之生命、身
    體、安全構成威脅，而為具有危險性之兇器甚明。
  (二)故核被告戊○○所為，就附表編號1 、3 、5 之犯行，係犯
    刑法第325 條第1 項之搶奪罪；就附表編號2 、8 之犯行，
    係犯刑法第321 條第1 項第3 款之攜帶兇器加重竊盜罪；就
    附表編號4 之犯行，係犯刑法第320 條第1 項之普通竊盜罪
    ；就附表編號6 之犯行，係犯刑法第346 條第1 項之恐嚇取
    財罪；就附表編號7 之犯行，係犯刑法第326 條第1 項之結
    夥3 人以上加重搶奪罪。
  (三)被告戊○○與吳書民就附表編號1 至5 、7 之罪，與林琴雅
    就附表編號7 之罪，互有犯意聯絡及行為分擔，為共同正犯
    。
  (四)被告先後多次搶奪、加重搶奪及竊盜、加重竊盜之犯行，均
    係時間緊接，各觸犯基本構成要件相同之罪，顯分係基於概
    括犯意反覆為之，應依刑法第56條連續犯之規定，各論以情
    節較重之加重搶奪、加重竊盜等之一罪，並加重其刑。
  (五)被告所犯附表編號2 、4 等竊盜犯行之目的，各係意在為附
    表編號3 、5 、6 之搶奪或恐嚇取財之犯行，其間之罪有方
    法、目的之牽連關係，應依刑法第55條牽連犯之規定，從一
    重之連續加重搶奪罪處斷。
  (六)查被告前因竊盜案件，經本院以90年度港簡字第99號判處有
    期徒刑5 月，緩刑2 年確定，嗣經撤銷緩刑後，入監服刑於
    91年4 月29日執行完畢，有臺灣高等法院被告前案紀錄表附
    卷可參，其於5 年內再犯本件有期徒刑以上之罪，依刑法第
    47條之規定，應論以累犯，並遞加重其刑。
  (七)爰審酌被告對於犯行均大部分坦承不諱，犯後態度良好，惟
    其多次犯行之情節非輕，造成被害者之財物損失及心理不安
    ，影響社會治安嚴重，又其犯罪所得均用之購買毒品施用，
    虛耗青春，沈溺毒癮，不知勤勉競業，迄今亦未適當賠償被
    害人所受財物損失等一切情狀，量處如主文所示之刑。
  (八)被告所有供於附表編號2 、8 之犯行所用之螺絲起子2 支、
    活動板手1 支等物，均未扣案，據被告稱亦不知何在，而被
    告犯行迄今已逾2 年，無其他證據證明該螺絲起子、活動板
    手等兇器現仍存在，為免日後執行困難，且檢察官亦未聲請
    宣告沒收，是本院認不併予沒收，附此敘明。
四、適用法律依據：
  (一)刑事訴訟法第452 條、第299 條第1 項前段。
  (二)刑法第28條、第55條、第56條、第47條、第320 條第1 項、
    第321 條第1 項第3 、4 款、第325 條第1 項、第326 條第
    1 項，罰金罰鍰提高標準條例第1條前段。
本案經檢察官葉建成到庭執行職務。
中　　華　　民　　國　　94　　年　　9 　　月　　30　　日
                  刑事第四庭  審判長  法  官  吳福森
                                      法  官  葉明松
                                      法  官  吳基華
以上正本證明與原本無異。
如不服本判決，應於判決收受後10日內，向本院提出上訴狀（須
附繕本）。
                                      書記官  徐基典
中　　華　　民　　國　　94　　年　　9 　　月　　30　　日
附表：被告戊○○各次犯罪行為之情節。
┌─┬────┬────┬───┬───────────┬────┬───┬──────┐
│編│犯罪時間│犯罪地點│共  同│ 犯 　 罪　  手　  段 │所得財物│被害人│備        註│
│號│        │        │正  犯│    　                │(新臺幣)│      │            │
├─┼────┼────┼───┼───────────┼────┼───┼──────┤
│1 │92年4 月│雲林縣水│吳書民│由吳書民駕駛車牌號碼9R│金項鍊2 │乙○○│(一)銷贓予不知│
│  │13日晚上│林鄉水林│      │-5913 號自用小客車在外│條，價值│      │  情之雲林縣│
│  │9時許   │路207 號│　　　│接應，戊○○進入店內，│為3 萬  │　　　│  褒忠鄉中勝│
│  │        │之金飾店│      │佯為選購金飾，乘店主姚│2000元。│      │  村4 鄰中勝│
│  │        │        │      │勝輝不備之際，搶奪櫃檯│        │      │  路22號金和│
│  │        │        │      │上之金項鍊2 條得手後，│        │      │  發銀樓負責│
│  │        │        │      │乘吳書民駕駛之車輛逃逸│        │      │  人吳淑女，│
│  │        │        │      │之。                  │        │      │  得款2 萬  │
│  │        │        │      │                      │        │      │  7060 元 ，│
│  │        │        │      │                      │        │      │  吳書民分得│
│  │        │        │      │                      │        │      │  8000元，餘│
│  │        │        │      │                      │        │      │  款歸戊○○│
│  │        │        │      │                      │        │      │  所有。    │
│  │        │        │      │                      │        │      │(二)所犯法條：│
│  │        │        │      │                      │        │      │  刑法第325 │
│  │        │        │      │                      │        │      │  條第1項。 │
├─┼────┼────┼───┼───────────┼────┼───┼──────┤
│2 │92年4 月│雲林縣褒│吳書民│戊○○、吳書民為掩飾編│7W-6937 │庚○○│(一)螺絲起子未│
│  │15日晚上│忠鄉某道│      │號3 所示搶奪犯行之目的│號牌2面 │      │  扣案，亦不│
│  │11時許  │路旁    │　　　│，分持戊○○所有客觀上│        │　　　│  知何在。  │
│  │        │        │      │足認為兇器之長約10餘公│        │      │(二)所犯法條：│
│  │        │        │      │分螺絲起子2 支，竊取路│        │      │  刑法第321 │
│  │        │        │      │旁車輛懸掛之7W-6937 號│        │      │  條第1 項第│
│  │        │        │      │牌2 面後，再改懸在原車│        │      │  3 款。    │
│  │        │        │      │牌號碼3890-GM 自用小客│        │      │            │
│  │        │        │      │車上。                │        │      │      　    │
├─┼────┼────┼───┼───────────┼────┼───┼──────┤
│3 │92年4 月│嘉義市文│吳書民│由吳書民駕駛改懸7W-693│TECOM 牌│丙○○│所犯法條：刑│
│  │16日零時│化路33號│      │7 號牌之自用小客車在外│、T-0203│      │法第325 條第│
│  │許      │「領先通│　　　│接應，戊○○進入店內，│型號之手│　　　│1 項。      │
│  │        │訊行」  │      │佯為選購手機，乘店主翁│機1 支，│      │            │
│  │        │        │      │英銘不備之際，搶奪翁英│價值約  │      │            │
│  │        │        │      │銘手中之TECOM 廠牌、T-│7800元。│      │            │
│  │        │        │      │0203 型號之手機1 支得 │        │      │            │
│  │        │        │      │手後，乘吳書民駕駛之車│        │      │            │
│  │        │        │      │輛逃逸。              │        │      │            │
├─┼────┼────┼───┼───────────┼────┼───┼──────┤
│4 │92年4 月│雲林縣土│吳書民│戊○○、吳書民見車牌號│車牌號碼│車主為│所犯法條：刑│
│  │18日凌晨│庫鎮建國│      │碼5M-2722 號自用小客車│5M-2722 │郭秋蘭│法第320 條第│
│  │5時許   │路與光明│      │之駕駛人甲○○下車購物│號自用小│，使用│1 項。      │
│  │        │路口    │      │而未熄火之際，由吳書民│客車。  │人係吳│            │
│  │        │        │      │徒手竊取該車，戊○○則│        │慧玲。│            │
│  │        │        │      │駕駛3890-GM 自用小客車│        │      │            │
│  │        │        │      │在旁把風，得手後，分乘│        │      │            │
│  │        │        │      │二車離去。            │        │      │            │
├─┼────┼────┼───┼───────────┼────┼───┼──────┤
│5 │92年4 月│臺南縣學│吳書民│戊○○、吳書民共乘上揭│金項鍊2 │謝周秋│(一)銷贓予不知│
│  │18日上午│甲鎮中正│      │竊得之車牌號碼5M-2722 │條，價值│霞    │  情之雲林縣│
│  │10時20分│路270 號│      │號自用小客車，由吳書民│為3 萬  │      │  褒忠鄉中勝│
│  │        │「金宏大│      │駕車在外接應，戊○○進│1520元。│      │  村4 鄰中勝│
│  │        │銀樓」  │      │入店內，佯為選購金飾，│        │      │  路22號金和│
│  │        │        │      │乘店主辛○○○不備之際│        │      │  發銀樓負責│
│  │        │        │      │，搶奪櫃檯上之金項鍊2 │        │      │  人吳淑女，│
│  │        │        │      │條得手後，乘吳書民駕駛│        │      │  得款朋分。│
│  │        │        │      │之車輛逃逸之。        │        │      │(二)所犯法條：│
│  │        │        │      │                      │        │      │  刑法第325 │
│  │        │        │      │                      │        │      │  條第1項。 │
├─┼────┼────┼───┼───────────┼────┼───┼──────┤
│6 │92年4 月│雲林縣土│無    │戊○○竊得編號4 之車牌│2萬元   │甲○○│所犯法條：刑│
│  │21日晚上│庫鎮    │      │號碼5M-2722 號自用小客│        │      │法第346 條第│
│  │11時30分│        │      │車後，撥電話至被害人吳│        │      │1 項。      │
│  │        │        │      │慧玲之住處，對甲○○恐│        │      │            │
│  │        │        │      │嚇稱：車輛是否不見，須│        │      │            │
│  │        │        │      │匯款至指定帳戶，才會告│        │      │            │
│  │        │        │      │知車輛所在等語，警示車│        │      │            │
│  │        │        │      │主或使用人將處分或毀損│        │      │            │
│  │        │        │      │車輛。致甲○○聞後畏車│        │      │            │
│  │        │        │      │無法尋回，乃依指示於92│        │      │            │
│  │        │        │      │年4 月22日上午9 時39分│        │      │            │
│  │        │        │      │，在土庫郵局匯款2 萬元│        │      │            │
│  │        │        │      │至「黃永進」之0000000-│        │      │            │
│  │        │        │      │0000000 號帳戶中。嗣於│        │      │            │
│  │        │        │      │被害人匯款後之同日，為│        │      │            │
│  │        │        │      │警在北港鎮媽祖醫院主動│        │      │            │
│  │        │        │      │尋獲該車。            │        │      │            │
├─┼────┼────┼───┼───────────┼────┼───┼──────┤
│7 │92年4 月│雲林縣北│吳書民│由吳書民駕駛車牌號碼38│GPLUS 廠│丁○○│所犯法條：刑│
│  │22日下午│港鎮大同│林琴雅│90-GM 號自用小客車在  │牌、K881│      │法第326 條第│
│  │5時     │路261 號│      │外接應，戊○○、林琴雅│+ 型號之│      │1 項。      │
│  │        │「震旦通│      │先後進入店內，佯為選購│手機1 支│      │            │
│  │        │訊行」  │      │手機，戊○○乘林琴雅故│，價值為│      │            │
│  │        │        │      │為要求店主丁○○招呼購│1 萬5000│      │            │
│  │        │        │      │物而不備之際，搶奪所觀│元。    │      │            │
│  │        │        │      │覽之GPLUS 廠牌、K881+ │        │      │            │
│  │        │        │      │型號之手機1 支得手後，│        │      │            │
│  │        │        │      │迅乘吳書民駕駛之車輛逃│        │      │            │
│  │        │        │      │逸之。林琴雅則另乘隙離│        │      │            │
│  │        │        │      │去。                  │        │      │            │
├─┼────┼────┼───┼───────────┼────┼───┼──────┤
│8 │92年5 月│彰化縣北│無    │戊○○持其所有客觀上足│Y3-4806 │己○○│(一)活動板手未│
│  │21日凌晨│斗鎮中山│      │認為兇器之長約10餘公分│號牌2面 │      │  扣案，亦不│
│  │1時許   │路1 段  │　　　│活動板手1 支，竊取路旁│        │　　　│  知何在。  │
│  │        │333 號前│      │車輛懸掛之Y3-4806 號牌│        │      │(二)所犯法條：│
│  │        │        │      │2 面後，再改懸在原車牌│        │      │  刑法第321 │
│  │        │        │      │號碼3890-GM 自用小客車│        │      │  條第1 項第│
│  │        │        │      │上。嗣於92年5 月24 日 │        │      │  3款。     │
│  │        │        │      │，戊○○駕駛懸掛該失竊│        │      │            │
│  │        │        │      │車牌之自用小客車，行經│        │      │            │
│  │        │        │      │雲林縣元長鄉○○路時，│        │      │            │
│  │        │        │      │為警查獲。            │        │      │            │
└─┴────┴────┴───┴───────────┴────┴───┴──────┘
